【裁判字號】    95,訴,1108
【裁判日期】    950630
【裁判案由】    偽造文書等
【裁判全文】
臺灣板橋地方法院刑事判決              95年度訴字第1108號
公  訴  人  臺灣板橋地方法院檢察署檢察官
被      告  甲○○
            丁○○
上二人共同
選任辯護人  張瑞釗  律師
上列被告等因偽造文書等案件，經檢察官提起公訴（94年度偵字
第5960、5961、5962號），本院依簡式審判程序判決如下：
    主  文
甲○○、丁○○共同連續行使偽造私文書，足以生損害於他人，
各處有期徒刑柒月；均緩刑年。
    事  實
一、甲○○、丁○○夫妻於民國91年6 月20日，在其二人位於臺
    北縣中和市○○路148 巷6 號之住處召集民間互助會，並推
    由甲○○擔任會首，召集戊○○○、辛○○○、己○○、乙○○、劉陳蔥、庚○○、子○○、寅○○○、丑○○、丙○○、壬○○、癸○○等人加入，互助會期間自91年6 月20日
    起至94年4 月20日止，連同會首共35會份，約定每會新臺幣
    （下同）20,000元，採內標制，底標2,000 元，每月20日在
    會首甲○○前開住處開標，嗣甲○○、丁○○二人因經濟發
    生困難，竟意圖為自己不法之所有，並基於詐欺取財及行使
    偽造準私文書（即互助會標單）之概括犯意聯絡，於91年7
    月20日起至93年6 月20日前之上開互助會進行期間之某9 次
    開標日，利用會員與會員彼此間均不相識，且投標時，各該
    活會會員未全數實際到場投標之機會，在上述開標處所，或
    由甲○○或由丁○○偽造不詳活會會員9 人之署名，於其上
    填寫競標之標息2,800 元，而連續偽造上開依臺灣民間互助
    會習慣作為互助會標單之準私文書9 次，並參與投標，持以
    提示予活會會員藉以行使而冒名得標9 次，其於上開冒標會
    期，除向被冒標之會員佯稱係由他人得標外，另接續通知被
    冒標之會員外之活會會員，佯稱由該被冒標之會員得標，而
    以上述方式於某9 次會期中，施用詐術致使活會會員陷於錯
    誤，交付扣除標息之會款予甲○○、丁○○二人，足以生損
    害各當期之互助會活會會員（因其二人及各互助會會員均無
    法記憶各次依序得標會員得標之時間，致無從詳予認定各活
    會會員人數及總金額）。嗣於93年7 月20日，甲○○、丁○○二人見債務缺口無法補齊，即宣告倒會並不知去向，嗣經
    活會會員發現甲○○二人逃匿後，經相互查詢比對，始查悉
    上情。
二、案經戊○○○、辛○○○、己○○、乙○○、劉陳蔥、庚○○、子○○、寅○○○、丑○○、丙○○、壬○○、癸○○
    訴由臺北縣政府警察局中和分局報請臺灣板橋地方法院檢察
    署檢察官偵查起訴。
    理  由
一、本案被告甲○○、丁○○所犯係死刑、無期徒刑、最輕本刑
    為3 年以上有期徒刑以外之罪，其於準備程序中就被訴事實
    為有罪之陳述，經本院告知簡式審判程序之旨，並聽取公訴
    人、被告二人及其辯護人之意見後，經合議庭裁定由受命法
    官獨任進行簡式審判程序，合先敘明。
二、上揭犯罪事實，業據被告甲○○、丁○○於本院審理時坦承
    不諱（見本院簡式審判筆錄第2 頁），核與證人即被害人戊○○○於警詢、檢察事務官詢問時、辛○○○、丙○○、癸○○於檢察事務官詢問時指訴之情節相符，並有互助會單3
    紙、活會與死會名單1 紙附卷可稽，足認被告二人之自白與
    事實相符。本案事證明確，被告二人犯行均堪認定，應依法
    論科。
三、按民間互助會會員標會時書寫之標單，一般均書寫金額及競
    標會員之姓名或代名，而未冠以「標單」字樣，固非刑法第
    210 條之私文書，應屬紙上之文字，然依習慣足以表示該人
    出息若干參與競標用意之證明，核屬刑法第220 條第1 項以
    文書論之準私文書（最高法院87年度臺非字第12號判決意旨
    足資參照）。被告二人冒用他人名義，偽填該人署名及標息
    金額，應屬足以表示被冒名標會之人欲以此標息競標文意之
    準私文書，嗣又行使參與競標，自足以生損害於被冒名標會
    之人，並使其他活會會員誤信該遭冒名標會之人得標，而交
    付扣除被告知標息之會款予被告，此外，該被冒標之會員亦
    因被告佯稱係由他人得標，交付扣除被告知之標息之會款予
    被告二人。核被告二人所為，係犯刑法第216 條、第220 條
    第1 項、第210 條之行使偽造準私文書罪及同法第339 條第
    1 項之詐欺取財罪。被告二人間就上開犯行，有犯意聯絡及
    行為分擔，皆為共同正犯。其偽造被冒名標會之人之署名，
    為偽造準私文書（即標單）之部分行為；又其偽造準私文書
    後，進而持以行使，偽造之低度行為應為行使之高度行為所
    吸收，不另論罪。被告二人先後9 次行使偽造準私文書犯行
    ，時間緊接，觸犯構成要件相同之罪，顯係基於概括犯意反
    覆為之，為連續犯，應依刑法第56條規定，論以一行使偽造
    準私文書罪，並加重其刑。又被告二人以冒標方式於同一會
    期接續向互助會活會會員詐取會款，係一詐欺行為侵害數活
    會會員財產法益，為想像競合犯，應依刑法55條規定，論以
    一詐欺取財罪。被告所犯前開二罪間，有方法、目的之牽連
    關係，為牽連犯，應依刑法第55條規定，從一重之行使偽造
    準私文書罪處斷。爰審酌被告二人之犯罪動機、目的，利用
    互助會活會會員對其信任，冒名標會而詐欺得款，致使活會
    會員受有財產損害，兼衡其二人已與大部分之告訴人當庭達
    成和解，有本院95年度重附民字第36號和解筆錄存卷可佐，
    犯後並坦承犯行之態度等一切情狀，分別量處如主文所示之
    刑，以示懲儆。又被告二人前未曾受任何有期徒刑以上刑之
    宣告，有臺灣高等法院被告前案紀錄表附卷可憑，因一時失
    慮，致罹刑章，經此偵審教訓後，應知所警惕，信無再犯之
    虞，且其二人已與告訴人己○○、乙○○、劉陳蔥、庚○○
    、子○○、寅○○○、丑○○、丙○○、壬○○、癸○○等
    人達成和解，上開告訴人並均表明願原諒被告二人，同意給
    予被告緩刑等語（見本院95年6 月28日簡式審判筆錄第5 頁
    ），至告訴人戊○○○、辛○○○雖暫不同意和解，然被告
    二人亦經戊○○○、辛○○○之同意，先行提存288,830 元
    為清償其二人債務部分之頭期款，業據其二人當庭陳明在卷
    有本院95年6 月28日準備程序筆錄第3 、4 頁、95年度存字
    第3372號提存書、自行收納款項統一收據各1 紙存卷可憑，
    顯見被告二人確有和解之誠意，本院因認所宣告之刑以暫不
    執行為適當，併就被告二人均諭知緩刑3 年，以勵自新。至
    被告二人偽造之標單並未扣案，且經被告甲○○供稱已於標
    會結束後丟棄滅失等語明確，是無論其上偽造署名及標單本
    身既已滅失，自無宣告沒收之必要，附此敘明。
據上論斷，應依刑事訴訟法第273 條之1 第1 項、第299 條第1
項前段，刑法第28條、第56條、第216 條、第220 條第1 項、第
210 條、第339 條第1 項、第55條、第74條第1 款，罰金罰鍰提
高標準條例第1 條前段，判決如主文。
本案經檢察官鄧媛到庭執行職務。
中    華    民    國    95    年    6     月    30    日
                  刑事第三庭    法  官  鄧雅心
以上正本證明與原本無異。
如不服本判決應於送達後10日內向本院提出上訴狀。
                                書記官  王小芬
中    華    民    國    95    年    6     月    30    日
附錄本案論罪科刑法條
中華民國刑法第二百十六條
行使第二百十條條至第二百十五條之文書者，依偽造、變造文書
或登載不實事項或使登載不實事項之規定處斷。
中華民國刑法第二百十條
偽造、變造私文書，足以生損害於公眾或他人者，處五年以下有
期徒刑。
刑法第二百二十條
在紙上或物品上之文字、符號、圖畫、照像，依習慣或特約，足
以為表示其用意之證明者，關於本章及本章以外各罪，以文書論
。
錄音、錄影或電磁紀錄，藉機器或電腦之處理所顯示之聲音、影
像或符號，足以為表示其用意之證明者，亦同。
稱電磁紀錄，指以電子、磁性或其他無法以人之知覺直接認識之
方式所製成之紀錄，而供電腦處理之用者。
中華民國刑法第三百三十九條
意圖為自己或第三人不法之所有，以詐術使人將本人或第三人之
物交付者，處五年以下有期徒刑、拘役或科或併科一千元以下罰
金。
以前項方法得財產上不法之利益或使第三人得之者，亦同。
前二項之未遂犯罰之。


司法院資訊處製作；財團法人民間司法改革基金會備份。
